【裁判字號】    95,台上,2535
【裁判日期】    950511
【裁判案由】    違反槍砲彈藥刀械管制條例
【裁判全文】
最高法院刑事判決            九十五年度台上字第二五三五號
    上  訴  人  甲○○
                        在押.
    選任辯護人  邱鎮北律師
上列上訴人因違反槍砲彈藥刀械管制條例案件，不服台灣高等法
院中華民國九十五年二月二十四日第二審判決（九十四年度上訴
字第四二二六號，起訴案號：台灣新竹地方法院檢察署九十四年
度偵字第三五○○號、第三九三七號），提起上訴，本院判決如
下：
    主  文
上訴駁回。
    理  由
按刑事訴訟法第三百七十七條規定，上訴於第三審法院，非以判
決違背法令為理由，不得為之。是提起第三審上訴，應以原判決
違背法令為理由，係屬法定要件。如果上訴理由狀並未依據卷內
訴訟資料，具體指摘原判決不適用何種法則或如何適用不當，或
所指摘原判決違法情事，顯與法律規定得為第三審上訴理由之違
法情形，不相適合時，均應認其上訴為違背法律上之程式，予以
駁回。本件上訴人甲○○上訴意旨略稱：(一)、原判決就改造手槍
、子彈所用電鑽一具，以上訴人供述已丟棄滅失，而不為沒收之
諭知。惟上訴人供稱除為警查獲之四支改造手槍外，約於民國九
十四年五月底，另將克拉克（GLOCK）手槍一支、貝瑞塔（BERET
TA）手槍一支及子彈三十餘發丟棄於三峽三鶯大橋，該丟棄之槍
、彈均係未扣案且已滅失之物，卻仍諭知沒收，何以為此不同之
處理，未見原判決說明，有判決不適用法則之違法。(二)、原判決
認上訴人先後多次製造可發射子彈具有殺傷力之改造手槍，而論
以槍砲彈藥刀械管制條例第八條第一項罪刑，並說明除法定刑為
無期徒刑部分，依法不得加重外，並加重其刑。但原判決論罪科
刑法條所引用之上開條例第八條第一項為：「未經許可，製造、
販賣或運輸鋼筆槍、瓦斯槍、麻醉槍、獵槍或空氣槍者，處五年
以上有期徒刑，併科新台幣一千萬元以下罰金。」並無「無期徒
刑」之記載，似有判決適用法則不當之違法。(三)、原判決認定上
訴人在桃園市○○路○○道具槍店購買玩具槍後加以改造，連續
製造完成可發射子彈具有殺傷力之改造手槍四支；惟在理由中則
引用上訴人在偵查中所供：「我再到華山模型槍店購買模型槍，
將槍管、槍機還有子彈組裝裝填至模型槍」等語為其論據，其事
實記載上訴人所買為玩具槍，理由則說明係模型槍，前後不相一
致，自有判決理由矛盾之違法云云。
惟查：原判決綜核上訴人於警詢、檢察官偵查及第一審時，供承
其確有未經許可，購得捷克CZ廠製口徑6.35mm制式半自動手槍（
槍枝管制編號：0000000000）及子彈而持有，及連續製造可擊發
適用子彈、具有殺傷力之改造手槍四支（槍枝管制編號：000000
0000、0000000000、0000000000）與子彈等情；暨判決確定之錢
大中在偵查中及第一審時之證詞，林由、王志良在偵查中之證言
，扣案如原判決附表一所示之物，卷附內政部警政署刑事警察局
槍彈鑑定書二份等證據，並參酌全案其餘卷證資料，本於事實審
法院職權之推理作用，認定上訴人有未經許可，持有制式手槍及
將玩具槍改造為有殺傷力槍枝等犯行，因而撤銷第一審關於上訴
人部分之判決，改判依想像競合犯從一重論處上訴人未經許可，
持有手槍（累犯）罪刑（處有期徒刑五年四月，併科罰金新台幣
十萬元），及依想像競合犯從一重論處上訴人連續未經許可，製
造可發射子彈具有殺傷力之改造手槍（累犯）罪刑（處有期徒刑
六年，併科罰金新台幣三十萬元），已詳細說明其理由。對於上
訴人在原審辯稱：東西買回來後沒有改造過，只因買回來的玩具
槍鬆脫，想要裝回去，但裝不回去，才會用工具弄來弄去云云，
如何之不足採信，亦已在理由中詳加說明指駁。其採證認事，從
形式上觀察，並無違背法令之情形，上訴意旨對原審之論斷，究
有何違背經驗法則或論理法則等違法情形，亦未依據卷內資料為
具體之指摘。且查：刑法第三十八條沒收之規定，除違禁物外，
對於供犯罪所用之物，採職權沒收主義，是否沒收，事實審法院
得依職權自由裁量。原審斟酌上訴人在第一審就其供改造手槍時
所使用之電鑽一具，供稱：「我使用的是舊的電鑽，我使用的不
是扣案這一支，那支舊的壞掉了，扣案的是新的電鑽，因為那時
我要鎖螺絲所以我才去買一支新的電鑽回來，舊的電鑽在我改造
手槍時有使用過，但壞掉我已丟棄，新的電鑽我確定沒有使用過
」等情，認扣案電鑽非供改造手槍之用，未扣案之電鑽一具業已
丟棄滅失，而就上開電鑽均未宣告沒收，自無違法可言。再者，
原判決就上訴人製造可發射子彈具殺傷力之改造手槍及子彈部分
，係認定上訴人連續製造完成原判決附表一編號三、四所示之改
造手槍共四支，編號五所示具殺傷力之子彈五發（均已鑑驗試射
）、編號六不具殺傷力之子彈十二發及編號八所示之子彈半成品
七十九發，並將上揭編號五以外之槍、彈分別依刑法第三十八條
第一項第一款、第二款宣告沒收，並未認定上訴人尚有製造上開
扣案以外槍、彈之犯罪事實或就未扣案之槍、彈一併諭知沒收之
情形。上訴意旨指稱原判決另就未扣案之克拉克（GLOCK ）手槍
一支、貝瑞塔（BERETTA ）手槍一支及子彈三十餘發等亦為沒收
之諭知云云，即顯非依據卷證資料執為指摘之適法第三審上訴理
由。又判決書正本末端所附錄之論罪科刑法條，僅在便利當事人
等閱覽參考，並非刑事訴訟法第三百零八條、第三百十條所規定
之判決應記載事項，即令摘錄列載時其內容有部分脫落之情形，
既不涉原判決違背法令之問題，自不得執為第三審上訴之適法理
由。再者，原判決論述上訴人有改造槍枝、子彈犯行時，固有將
上訴人在偵查中就其至華山道具槍店購買玩具槍誤稱為至華山模
型槍店購買模型槍之供述，一併採納為不利上訴人之論據，致與
事實記載互生齟齬，因尚不足以動搖原判決認定其有製造可發射
子彈具殺傷力之改造手槍及子彈等犯罪事實之基礎，於判決自不
生影響，依刑事訴訟法第三百八十條規定，尚難據為適法之第三
審上訴理由。上訴人就未經許可，製造可發射子彈具有殺傷力之
改造手槍、子彈等部分之上訴，顯與法律規定得為第三審上訴理
由之違法情形，不相適合。此部分上訴違背法律上之程式，應予
駁回。又上訴意旨就原判決論處上訴人未經許可，持有手槍罪刑
部分，究有如何違背法令之情形，並無一語涉及，此部分上訴亦
屬違背法律上之程式，同應予駁回。
據上論結，應依刑事訴訟法第三百九十五條前段，判決如主文。
中    華    民    國  九十五  年    五    月   十一   日
                      最高法院刑事第十一庭
                          審判長法官  謝  俊  雄
                                法官  陳  世  雄
                                法官  魏  新  和
                                法官  吳  信  銘
                                法官  徐  文  亮
      本件正本證明與原本無異
                                      書  記  官
中    華    民    國  九十五  年    五    月   十二   日
                                                  Ｒ


司法院資訊處製作；財團法人民間司法改革基金會備份。
